【裁判字號】    92,易,199
【裁判日期】    920729
【裁判案由】    違反區域計劃法等
【裁判全文】
臺灣屏東地方法院刑事判決                          九十二年度易字第一九九號
    公  訴  人  臺灣屏東地方法院檢察署檢察官
    被      告  甲○
    被      告  乙○○
右列被告因違反區域計畫法案件，經檢察官提起公訴（九十年度偵字第二二三八、六
一九○號），本院判決如左：
     主  文
甲○共同為違背公務員所施查封效力之行為，處有期徒刑陸月，如易科罰金以參佰元
折算壹日。
乙○○共同為違背公務員所施查封效力之行為，處有期徒刑伍月，如易科罰金以參佰
元折算壹日。
    事  實
一、甲○、乙○○明知甲○所有之附表１至７所示土地已於附表所示時間為本院查封
    ，且與前開土地及與之鄰接之附表所示８至１０所示土地，依非都市土地分區使用
    計畫均係編定使用分區為一般農業區，使用地類別為農牧用地，應作農牧使用，
    為管制使用之土地，非經申請縣政府辦理變更土地使用並報經上級機關核備，不
    得擅自變更其使用及地形地貌，竟共同基於違背查封效力及違反區域計畫法之犯
    意聯絡，未經向主管機關申請許可，以供作漁塭使用之名義，自民國九十年三月
    三十一日起，以每日新台幣（下同）九千元之代價，委託不知情之傅博信（經台
    灣屏東地方法院檢察署於九十二年二月十八日以九十年度偵字第二二三八號不起
    訴處分確定）以其所有之挖土機雇用不知情之尤守賢（同上不起訴處分確定）在
    附表１至１０所示土地挖掘砂石，致該地形成一處長約六十公尺、寬約三十公尺、
    深度約三公尺之大坑洞及環繞該地四周長約二百公尺、寬約十公尺、高約四公尺
    之土堆，而挖崛起之砂石除部分暫置該地，部分則雇用不知情之砂石車司機陸續
    搬運至鄰近之木瓜園旁堆置，而就附表１至７所示土地違背查封效力及違反非都
    市土地分區編定使用計劃使用該土地，附表所示８至１０所示土地則違反非都市土
    地分區編定使用計劃使用該土地。迄至九十年四月三日十六時五十分許，不知情
    之砂石車司機蕭憲授（駕駛車牌號碼ＪＯ─六六八號砂石車）、邱財旺（駕駛車
    牌號碼ＪＯ─七八九號砂石車）、黃振旺（駕駛車牌號碼九Ｈ─二三一號砂石車
    ）、詹永農（駕駛車牌號碼Ｋ３─六七五號砂石車）、張阿源（駕駛車牌號碼Ｊ
    Ｌ─二二０號砂石車）、雷徵（駕駛車牌號碼ＸＮ─八三五號砂石車）、林良權
    （駕駛車牌號碼ＸＮ─五四三號砂石車）（均同上不起訴處分確定）在現場等待
    載運砂石時，經警方會同屏東縣政府環安小組在該地當場查獲。屏東縣政府乃於
    九十一年九月六日以屏府地用字第０九一０一三九二二七號處分書，裁處甲○罰
    鍰三十萬元，並限令於同年九月十日前回復原狀，及於九十一年十一之二十日以
    屏府地用字第０九一０一八六四０四號處分書，裁處乙○○罰鍰三十萬元，並限
    令於同年十一月二十五日前回復原狀，詎甲○、乙○○收受該處分後至期限屆至
    ，均置之不理，迄同年十二月間屏東縣高樹鄉公所前往現場勘查時，甲○除於該
    地種植部分鳳梨外，二人並未依限完全將該土地回復原狀為農牧使用。
二、案經屏東縣警察局移送台灣屏東地方法院檢察署檢察官偵查起訴。
    理  由
一、訊據被告甲○、乙○○對於右揭事實坦承不諱，核與證人即挖土機所有權人傅博
   信、受雇駕駛挖土機之尤守賢、砂石車司機蕭憲授（駕駛車牌號碼ＪＯ─六六八
    號砂石車）、邱財旺（駕駛車牌號碼ＪＯ─七八九號砂石車）、黃振旺（駕駛車
    牌號碼九Ｈ─二三一號砂石車）、詹永農（駕駛車牌號碼Ｋ３─六七五號砂石車
    ）、張阿源（駕駛車牌號碼ＪＬ─二二０號砂石車）、雷徵（駕駛車牌號碼ＸＮ
    ─八三五號砂石車）、林良權證述情節相符（見警卷、偵查卷第五至九頁、一九
    四至二○一頁），且有屏東縣政府環安小組取締盜濫採砂石現場會勘報告一份（
    見警卷）、屏東縣警察局九十年四月二四日（九十）屏警刑經字第一四一三九號
    函附照片十一幀、土地登記簿謄本十份（見偵查卷第二○四至三五九、本院卷第
    四五至五一頁）、勘驗筆錄（見偵查卷第三七六、四一九頁）、屏東縣里港地政
    事務所九十年九月七日九十屏里地二字第六○八二號附複丈成果圖（見偵查卷第
    三八五至三八六頁）、屏東縣高樹鄉公所九十一年七月九日屏高鄉民字第○九一
    ○○○七四三六號函附複丈成果圖（見偵查卷第四二一至四二二頁）、照片五十
    七幀（見偵查卷第三八八至四一六頁）、屏東縣政府九十一年九月六日以屏府地
    用字第０九一０一三九二二七號處分書、九十一年十一月二十日屏府地用字第０
    九一０一八六四０四號處分書及九十一年十二月四日屏府地用字第０九一０一九
    七四九０號函（見偵查卷第四六六、四八五、四七四頁），足見被告自白核與事
    實相符，堪予採信。基此，被告犯行堪以認定。本件事證明確，應依法論科。
二、按區域計畫公告實施後，非都市土地，應由有關直轄市或縣（市）政府，按照非
    都市土地分區使用計畫，製定非都市土地使用分區圖，並編定各種使用地，報經
    上級主管機關核備後，實施管制。又違反上開之管制使用土地者，該管直轄市、
    縣（市）政府得限期令其變更使用或拆除其建築物恢復原狀，區域計畫法第十五
    條第一項前段、第二十一條第一項，定有明文。核甲○、乙○○就附表１至７所
    示土地所為，係違反區域計畫法第二十一條、第十五條第一項之管制而使用土地
    ，不依該管縣政府限期變更土地使用恢復土地原狀之規定，應依同法第二十二條
    處罰之，以及刑法第一百三十九條之違背查封效力罪；就附表所示８至１０所示土
    地所為，係違反區域計畫法第二十一條、第十五條第一項之管制而使用土地，不
    依該管縣政府限期變更土地使用恢復土地原狀之規定，應依同法第二十二條處罰
    之。又被告甲○與乙○○以一盜採砂石之行為，同時觸犯前開違反區域計畫法及
    刑法二罪，為想像競合犯，應依刑法第五十五條前段從一重之刑法第一百三十九
    條違背查封效力罪處斷。再被告甲○與乙○○間，就開違反區域計劃法之犯行，
    有犯意聯絡及行為分擔，為共同正犯。爰審酌被告甲○前已有一次違反區域計畫
    法犯行，仍不知悔改，猶擅自開挖非都市土地，犯罪情節及手段危害土地分區使
    用計畫之管制；另被告乙○○向被告甲○提議以附表所示農牧土地作魚塭使用，
    竟未申請許可，即擅自在該土地上開挖土石，嚴重破壞水土保持，惟其二人犯後
    固未依限完全將該土地回復原狀為農牧使用，仍遺留有一坑洞，未回填土石，但
    已將部分土地推平種植鳳梨（見偵查卷第四七四頁），且於本院審理中坦承犯行
    ，態度良好等一切情狀，分別量處如主文第一、二項所示之刑，並各諭知易科罰
    金之折算標準。
據上論斷，應依刑事訴訟法第二百九十九條第一項前段、區域計畫法第二十二條，刑
法第十一條前段、第二十八條第、五十五條、第一百三十九條、第四十一條第一項，
罰金罰鍰提高標準條例第一條、第二條第一項，判決如主文。
本案經檢察官蔡雯娟到庭執行職務。
中      華      民      國    九十二    年      七    月    二十九    日
                                      臺灣屏東地方法院刑事第三庭
                                          法  官   洪乙心
右正本證明與原本無異。
如不服本判決應於收受本判決後送達後十日內向本院提出上訴書狀，其未敘述上訴理
由者，並得於提起上訴後十日內向本院補提理由書狀（均須按他造當事人之人數附繕
本 ）「切勿逕送上級法院」
                                          書記官   陳月珍
中      華      民      國     九十二      年     七    月    二十九   日
附錄本案論罪科刑法條完文：
區域計畫法第二十二條
違反前條規定不依限變更土地使用或拆除建築物恢復土地原狀者，除依行政執行法辦
理外，並得處六個月以下有期徒刑或拘役。
中華民國刑法第一百三十九條
 (污損封印、查封標示或違背其效力罪)
損壞、除去或污穢公務員所施之封印或查封之標示，或為違背其效力之行為者，處一
年以下有期徒刑、拘役或三百元以下罰金。


司法院資訊處製作；財團法人民間司法改革基金會備份。
